臺灣桃園地方法院刑事判決　　　　　　　　　　　　九十三年度簡上字第一八五號
　　公　 訴　 人　臺灣桃園地方法院檢察署檢察官
　　上訴人即被告　乙○○　男　.
右列上訴人即被告因妨害公務案件，不服本院九十三年度桃簡字第五二四號，中華民
國九十三年四月二十一日第一審刑事簡易判決（聲請簡易判決處刑案號：九十三年度
偵字第一五九００號），提起上訴，經本院管轄之合議庭改依第一審通常程序審理，
判決如左：
    主  文
原判決撤銷。
乙○○無罪。
    理  由
一、公訴意旨略以：乙○○於民國九十二年七月十六日晚間九時許，在桃園縣龜山鄉
    ○○村○○路一０一號前，以自備鑰匙竊取葉日成（檢察官誤載為葉日程）所有
    車號ＩＢＶ─三六一號重型機車（竊盜部分另由檢察官移送併案審理）。嗣於同
    年月十八日晚間八時三十分許，騎駛上開贓車行經桃園縣桃園市○○路與民生路
    口時，為桃園縣警察局大溪分局南雅派出所副所長（現為內柵派出所所長）甲○
    ○查知係贓車，乃趨前表明身分，乙○○明知甲○○係執行公務之警員，竟基於
    妨害公務之犯意，強行騎駛前開贓車拖行甲○○約一公尺，並與之扭打，致甲○
    ○受有雙手、雙膝擦瘀傷之傷害（傷害部分未據告訴），因認被告涉有刑法第一
    百三十五條第一項之妨害公務罪嫌。
二、按犯罪事實應依證據認定之，無證據不得認定犯罪事實；又不能證明被告犯罪者
    ，應諭知無罪之判決，刑事訴訟法第一百五十四條第二項、第三百零一條第一項
    分別定有明文。而認定不利於被告之事實，須依積極證據，苟積極證據不足為不
    利於被告事實之認定時，即應為有利於被告之認定，更不必有何有利之證據（最
    高法院三十年上字第八一六號判例意旨參照）。
三、本件公訴人認被告涉有刑法第一百三十五條第一項之妨害公務罪嫌，無非係以甲
    ○○製作之查獲報告書、敏盛醫院診斷證明書各一紙及照片四張為其主要論據。
    惟訊據被告乙○○則堅決否認有妨害公務之犯行，辯稱：甲○○當時並未出示證
    件表明警察身分，且其亦未出手毆打甲○○等語。經查：
  (一)甲○○於案發時雖未著警察制服，但在對被告進行盤查前，即已將服務證掛於胸
    前，嗣將被告騎駛之贓車熄火後，並以口頭明確表示警察身分等情，業據證人即
    當場查獲被告騎駛贓車之內柵派出所所長甲○○於本院審理時到庭具結證述綦詳
    （見本院九十三年十一月二十二日審判筆錄第四頁），而證人甲○○身為執法人
    員，與被告並無任何恩怨仇隙，自無甘冒偽證罪責而構陷被告之必要，其作證之
    立場當屬客觀，證詞應屬可採。且被告於警詢時既自承其有反抗甲○○（見偵字
    第一五九００號卷第二三頁），則被告於案發時若對甲○○之警員身分一無所知
    ，衡情當不致於有猛加機車油門及掙扎反抗等畏罪逃離舉止，由此益徵被告於案
    發時對於甲○○之警員身分應已知之甚詳。是被告辯稱甲○○未出示證件表明警
    察身分云云，尚難遽予採信。
  (二)被告重新啟動機車後，當機車開始起步往前動一點點的時候，甲○○乃迅速用右
    手抱住被告的腰部，因被告猛加油門，機車往前行駛約一公尺就失控倒下乙節，
    業經證人甲○○於本院審理時結證屬實（見同上筆錄第八頁），則被告於動念欲
    騎車逃離之際，顯尚未遭甲○○抱住腰部，衡情被告於猛加油門起步時，自無法
    預見甲○○嗣將出手緊抱其腰遂因此遭機車拖行，再者，被告騎駛機車既僅前行
    短短一公尺隨即倒地，尤可見值其感知李員抱住其腰而有遭機車拖行之虞之剎那
    間，機車旋已失控，是甲○○於客觀上縱有遭被告騎駛之機車拖行一公尺距離之
    事實，然於事前，被告主觀上對此情形既屬不可預見，迄知之際，機車又已失控
    而非屬其力能掌控，自難認被告係有意以如斯之方式對依法執行職務之公務員甲
    ○○施以強暴而具妨害公務之故意。
  (三)又被告辯稱其並未出手毆打甲○○等語，核與證人甲○○於本院審理時證稱：其
    與被告二人倒地後，被告想跑，其就一直抱住被告，被告力氣很大，二人就在路
    口那邊滾來滾去，但被告並無出拳、以手肘架拐子、出手掌摑、用腳踢、踹、用
    膝蓋頂或用嘴咬之反擊動作，就在那邊掙脫等語（見同上筆錄第四、五頁）相符
    ，足徵被告於斯時確僅有單純在地上翻滾之消極掙脫動作，而無對甲○○施加積
    極不法腕力之強暴行為，又李員猶未指陳被告曾有口出欲加惡害於其身之事以對
    之恫嚇之舉，是被告所為顯與刑法第一百三十五條第一項所定「施強暴脅迫」之
    構成要件不符，自難以該罪相繩。
四、綜上論述，本件公訴人所憑事證尚無從形成被告有罪論斷之確信，而刑事被告依
    法並無自證無罪之義務，此外，復查無其他積極事證足以證明被告確有妨害公務
    之犯行，揆諸首揭法條、判例要旨及說明，自屬不能證明其犯罪。原審遽為被告
    有罪之諭知，顯有未洽，被告上訴意旨指摘原審判決不當，為有理由，自應由本
    院將原審判決撤銷改判。本件檢察官原聲請以簡易判決處刑，惟經本院認有刑事
    訴訟法第四百五十一條之一第四項但書第三款之情形，因此改依第一審通常程序
    審理，並為被告無罪之諭知。
五、被告經合法傳喚，無正當理由不到庭，本院認應諭知無罪之案件，爰依刑事訴訟
    法第三百零六條之規定，不待其陳述，逕行判決。
據上論斷，應依刑事訴訟法第四百五十二條、第四百五十五條之一第三項、第三百六
十九條第一項前段、第三百零一條第一項、第三百零六條，判決如主文。
本案經檢察官崔秉君到庭執行職務。
中　　　華　　　民　　　國　　九十三　　年　　 十二 　　月　　　六　　　日
                                臺灣桃園地方法院刑事第十一庭
                                    審判長法官  蔡  榮  澤
                                          法官  游  士  珺
                                          法官  魏  于  傑
右正本證明與原本無異。
如不服本判決，應於判決送達後十日內向本院提出上訴狀( 應附繕本 )。
                                        書記官  何  慧  娟
中　　　華　　　民　　　國　　九十三　　年　　 十二 　　月　　 十三 　　日
